臺灣高等法院臺南分院刑事裁定
110年度聲字第862號
聲明異議人
即受處分人  王國廷



上列聲明異議人即受處分人因違反毒品危害防制條例案件，對於
本院110年8月30日裁定（110年度毒抗字第697號），及臺灣臺南
地方檢察署檢察官執行強制戒治之指揮（110年度戒執字第87號
）聲明異議，本院裁定如下：
    主  文
聲明異議駁回。
    理  由
一、聲明異議意旨略以：法務部頒「有無繼續施用毒品傾向評估
    標準紀錄表」及「有無繼續施用毒品傾向評估標準評分說明
    手冊」，係屬行政命令，仍需受法律及一般法律原則拘束。
    依本次修正毒品危害防制條例後之實務見解，聲明異議人距
    最近一次觀察勒戒、強制戒治釋放已逾3年，係屬「初犯」
    ，然前述「有無繼續施用毒品傾向評估標準紀錄表」仍將前
    科紀錄列入評分，顯違背上述「初犯」的實務見解，應將受
    觀察勒戒人前科紀錄項目自評分標準除去，方符合修法真意
    ，由上說明，聲明異議人前科紀錄及毒品犯罪相關司法紀錄
    項目計分，均應刪除，重新加總認定。強制戒治裁定書內未
    附有「有無繼續施用毒品傾向評估標準紀錄表」及相關評估
    標準評分說明，聲明異議人距前次觀察勒戒相隔十餘年之久
    ，期間數次入監服刑，服刑期間未曾再施用毒品，亦曾以美
    沙冬替代療法戒毒，並未持續施用毒品，評估標準認有持續
    施用毒品，予以計分，已違實情。評估標準未通知聲明異議
    人，使聲明異議人能針對有疑義部分，提出異議，原裁定並
    無此舉，顯已置聲明異議人於司法保護自我權益之劣勢，違
    背憲法第16條人民訴訟權。聲明異議人入臺南分監服刑時，
    採尿未呈毒品陽性反應，生理亦無任何戒斷症狀，入監服刑
    已逾11月之久，與家人關係密切，保持聯絡、關心，家中經
    濟不富裕，需賴聲明異議人維持生活，尚有高齡87歲年邁父
    親，身體機能幾喪失，亦有失智兄長，皆需聲明異議人照料
    ，聲明異議人此次入監服刑，已徹自我反省，請給予自新機
    會，早日服刑完畢，返家照顧家人等語。
二、按受刑人或其法定代理人或配偶，以檢察官執行之指揮為不
    當者，得向諭知該裁判之法院聲明異議；法院應就異議之聲
    明裁定之，刑事訴訟法第484條、第486條分別定有明文。準
    此，受刑人聲明異議之客體，應以檢察官執行之指揮為限；
    亦即受刑人就刑之執行或其方法，認檢察官之指揮不當者，
    始得向諭知該裁判之法院聲明異議，資以救濟。又該條所稱
    「諭知該裁判之法院」，乃指對被告之有罪判決，於主文內
    實際宣示其主刑、從刑之裁判而言，若判決主文並未諭知主
    刑、從刑，係因被告不服該裁判，向上級法院提起上訴，而
    上級法院以原審判決並無違誤，上訴無理由，因而維持原判
    決諭知「上訴駁回」者，縱屬確定之有罪判決，但因對原判
    決之主刑、從刑未予更易，其本身復未宣示如何之主刑、從
    刑，自非該條所指「諭知該裁判之法院」(最高法院106年度
    台抗字第305號裁定要旨參照）。而對於毒品危害防制條例
    所規定之觀察、勒戒及強制戒治等事項所為之裁定，乃拘束
    人身自由之保安處分，雖非屬刑罰，但其既係對被告將來之
    危險性所為拘束其身體、自由等之處置，以達教化與治療之
    目的，為刑罰之補充制度，自與科刑判決有同等效力。是被
    告如對檢察官依該等保安處分裁定之指揮執行，認有所不當
    ，自得適用刑事訴法第484條規定為聲明異議。惟此聲明異
    議，仍應依該規定「向諭知該裁判之法院聲明異議」，亦即
    其管轄法院係以對被告於裁定主文內實際宣示其保安處分之
    法院而言。次按執行機關對於審判機關所為之裁判，並無審
    查內容之權，故裁判是否違法，並非執行機關所得過問，是
    聲明異議之對象，應係檢察官之執行指揮行為，而非檢察官
    據以指揮執行之裁判，故刑事訴訟法第484條所稱「檢察官
    執行之指揮不當」，係指檢察官有積極執行指揮之違法及其
    執行方法有不當等情形而言；檢察官如依確定判決、裁定指
    揮執行，即無執行之指揮違法或其執行方法不當之可言，至
    於原確定判決、裁定，是否有認定事實錯誤或違背法令之不
    當，應循再審或非常上訴程序以資救濟，尚無對之聲明異議
    之餘地（最高法院108年度台抗字第79號裁定參照）。
三、經查：
  ㈠聲明異議人前因施用第一級毒品，臺灣臺南地方法院（下稱
    臺南地院）依檢察官聲請，以110年度毒聲字第519號裁定應
    送勒戒處所觀察、勒戒，其期間不得逾2月確定。聲明異議
    人自110年6月30日受觀察、勒戒處分，經評估認有繼續施用
    毒品之傾向，臺南地院依檢察官聲請，以110年度毒聲字第7
    79號裁定聲明異議人令入戒治處所施以強制戒治，其期間為
    6個月以上，至無繼續強制戒治之必要為止，但最長不得逾1
    年。聲明人不服該裁定，提起抗告，經本院以110年度毒抗
    字第697號裁定駁回抗告確定，有臺灣高等法院被告（即聲
    明異議人）前案紀錄表暨本院調取之各該裁定在卷可按。是
    諭知聲明異議人強制戒治之法院為臺南地院，本院僅係維持
    該法院強制戒治裁定而諭知「抗告駁回」，並未宣示如何之
    強制戒治等保安處分，揆諸首揭說明，本院自非刑事訴訟法
    第484條所指「諭知該裁判之法院」。是以聲明人如對檢察
    官依臺南地院所宣示強制戒治之指揮執行有所不服，自應向
    該法院提出聲明異議，始屬合法。其向無管轄權之本院聲明
    異議，於法自有未合。
　㈡又聲明異議人以本院110年度毒抗字第697號裁定就聲明異議
    人有無繼續施用毒品傾向之前開評估標準紀錄表之評分事項
    論計有所異議等情，係對該強制戒治裁定就聲明異議人「有
    無繼續施用毒品傾向」之事實認定再事爭執，並非對「檢察
    官執行之指揮不當」聲明異議，參之前揭說明，非屬刑事訴
    訟法第484條所定得聲明異議之客體，其執此聲明異議，亦
    無足取。
　㈢綜上所述，聲明異議人以本院為諭知強制戒治之法院，向本
    院聲明異議，程序上即非合法，且本院110年度毒抗字第697
    號裁定就聲明異議人「有無繼續施用毒品傾向」之事實認定
    ，並非刑事訴訟法第484條所定得聲明異議之客體，本院亦
    無從予以審究。是聲明人執此聲明異議，為無理由，應予駁
    回。
四、據上論斷，應依刑事訴訟法第486條，裁定如主文。
中　　華　　民　　國　　110 　年　　9 　　月　　23　　日
                  刑事第六庭    審判長法  官  張瑛宗
                                      法  官  李秋瑩
                                      法  官  林逸梅
以上正本證明與原本無異。
不得抗告。
                                      書記官  蔡双財
中　　華　　民　　國　　110 　年　　9 　　月　　23　　日